臺灣板橋地方法院刑事判決　　　　　　　93年度訴字第1696號
公　訴　人　臺灣板橋地方法院檢察署檢察官
被　　　告　丙○○
選任辯護人　連復淇律師
上列被告因違反毒品危害防制條例案件，經檢察官提起公訴（93
年度偵字第7247號），本院判決如下：
    主  文
丙○○意圖販賣而持有第一級毒品，處有期徒刑拾年陸月；扣案
之第一級毒品海洛因共計貳拾壹包（驗餘淨重合計壹佰零貳點肆
參公克）沒收銷燬之，貳拾壹包之外包裝袋（總重陸點壹公克）
沒收。又連續轉讓第二級毒品，處有期徒刑壹年陸月；扣案之第
二級毒品壹包（驗餘淨重零點捌伍陸壹公克）、含安非他命殘渣
之袋子貳只均沒收銷燬之；未扣案之轉讓第二級毒品所得新台幣
玖仟元沒收，如全部或一部不能沒收時，以其財產抵償之。又連
續轉讓第一級毒品，處有期徒刑貳年；扣案之第一級毒品海洛因
共計貳拾壹包（驗餘淨重合計壹佰零貳點肆參公克）沒收銷燬之
，貳拾壹包之外包裝袋（總重陸點壹公克）沒收。應執行有期徒
刑拾參年拾月；扣案之第一級毒品海洛因共計貳拾壹包（驗餘淨
重合計壹佰零貳點肆參公克）、貳拾壹包之外包裝袋（總重陸點
壹公克）沒收、第二級毒品壹包（驗餘淨重零點捌伍陸壹公克）
、含安非他命殘渣之袋子貳只均沒收銷燬之；未扣案之轉讓第二
級毒品所得新台幣玖仟元沒收，如全部或一部不能沒收時，以其
財產抵償之。
被訴轉讓第二級毒品予甲○○部分無罪。
    事  實
一、丙○○（綽號二齒）曾有多次違反麻醉藥品管理條例之犯罪
    執行紀錄，最近一次於民國84年間因違反麻醉藥品管理條例
    、藥事法等案件，經臺灣高等法院以84年度上訴字第2813號
    判處有期徒刑8 月（施用安非他命）、4 月（轉讓禁藥），
    應執行有期徒刑10月，其中吸用安非他命部分先行確定，而
    轉讓禁藥部分經提起上訴，於84年9 月6 日經最高法院以84
    年度臺上字第4393號駁回上訴確定；復於86年間，因偽造文
    書案件，經本院以86年易字第8302號判處有期徒刑6 月確定
    ，並於同年間，因違反麻醉藥品管理條例案件，經本院以87
    年度訴緝字第77號，就施用安非他命部分，判處有期徒刑10
    月確定，另就意圖販賣而持有安非他命部分，由臺灣高等法
    院以87年度上訴字第3301號判處3 年6 月，復經最高法院以
    88年度臺上字第33號駁回上訴確定，更定執行刑4 年2 月，
    而接續執行，執行指揮書完畢日期為96年1 月21日，於89年
    7 月7 日縮刑假釋出監（縮刑期滿日期為92年4 月24日）。
    其在假釋期間，於92年3 月4 日因違反毒品危害防制條例案
    件（持有海洛因），經臺灣臺北地方法院於同年11月25日以
    92年度訴字第1381號判處有期徒刑1 年，檢察官上訴後，經
    臺灣高等法院於93年3 月9 日以93年度上訴字第15號上訴駁
    回，於93年4 月8 日判決確定；而上開假釋經撤銷，於92年
    3 月6 日起入監接受強制戒治，並至同年10月1 日起執行殘
    刑有期徒刑2 年9 月17日（不構成累犯）。
二、詎丙○○不知悔改，其明知毒品危害防制條例業經總統於87
    年5 月20日以華總（一）義字第8700099860號令修正公布，
    於同年5 月22日生效，依該條例第2 條第2 項第1 款、第2
    款之規定，將海洛因列為第一級毒品管理，安非他命列為第
    二級毒品管理，均不得非法持有、轉讓及販賣，同條例並於
    92 年6月6 日再經立法院修正通過，於同年7 月9 日經總統
    令公布修正全文，並於93年1 月9 日施行生效，仍為相同之
    規定。其於92年2 月23日某時，在臺北市○○區○○街之公
    園內，以新臺幣（下同）320,000 元之價錢，向姓名年籍不
    詳綽號「黑貓」之成年女子，購入重量逾100 公克（實際重
    量不詳；起訴書誤載為淨重100.71公克）之第一級毒品海洛
    因，以供自己與同居女友甲○○施用（其2 人自91年11月間
    起至92年2 、3 月間丙○○為警查獲入監前止一起同居），
    惟於販入上開毒品後，旋即認為數量甚多超逾其個人與女友
    甲○○短期之施用量，丙○○竟另萌販賣第一級毒品海洛因
    營利之意圖，而非法持有3 大包（內有2 大包及小包約十數
    包）之顆粒狀海洛因，並將之藏放在臺北縣五華街71巷91號
    2 樓A 室租屋處廁所馬桶水箱內，伺機販售，另將所購入其
    餘2 包粉狀海洛因放置在上址房間床頭櫃，以供自己及免費
    提供甲○○施用時使用（丙○○免費提供海洛因供甲○○施
    用部分，詳後述）。
三、緣86年間起即在臺北縣五華街71巷91號2 樓B 室賃屋之乙○○（施用毒品部分，業經臺灣板橋地方院檢察署檢察官為不
    起訴處分確定）平日有施用安非他命之習性，其經人介紹而
    獲悉丙○○有取得毒品之來源，即就近向丙○○詢問要購買
    價值1,500 元之安非他命，請其調貨，詎丙○○基於轉讓第
    二級毒品安非他命之概括犯意，自92年1 月間某日起至同年
    2 月26日前1 星期止，在臺北縣五華街71巷91號2 樓A 室，
    先收取乙○○所交付之現金1,500 元後，相隔一段時間後，
    丙○○再通知乙○○前來租屋處，而將其向姓名年籍不詳綽
    號「老劉」之成年男子購入安非他命，以1 包（重量不詳）
    1,500 元原價轉讓予乙○○共6 次，合計轉讓第二級毒品安
    非他命得款9,000 元。
四、又丙○○與甲○○（施用毒品部分業經臺灣士林地方法院判
    決確定）同居期間，另基於轉讓第一級毒品海洛因之概括犯
    意，連續自92年1 月下旬某日起至同年3 月間丙○○為警查
    獲入監前止，免費無償提供海洛因予甲○○施用，共約10多
    次。嗣於同年2 月26日上午8 時10分許，經臺北市政府警察
    局士林分局員警持搜索票至臺北縣三重市○○街71巷91號2
    樓當場查獲乙○○、甲○○2 人，並在上址A 室內扣得丙○○所有放置在房間床頭櫃之粉狀海洛因2 包、鏟管2 支，及
    其所有藏放在上址廁所馬桶水箱內尚未磨成粉之白色顆粒狀
    海洛因3 大包（內有2 大包及小包約十數包）（連同上開粉
    狀海洛因，共計21包，扣案毛重合計110 公克、淨重合計10
    2.49公克；驗餘淨重合計102.43公克，純度百分之21.95 ，
    純質淨重22.48 公克）、吸食器1 組、內有不明殘留液之注
    射針筒8 支，並在上址房間化妝台抽屜內扣得白色結晶體1
    包（內有第二級毒品甲基安非他命成分；原淨重0.9219公克
    、取樣0.0658公克﹝已鑑析用罄﹞，餘淨重0.8561公克）、
    使用過之注射針筒1 支，及在廁所天花板上扣得未使過之注
    射針筒12支；另在上址B 室內乙○○之黑色外套左邊口袋扣
    得其所有之玻璃球吸食器1 組、含安非他命殘渣（微量無法
    秤重）之袋子2 個，而警方至上址搜索時，適丙○○未在現
    場，復因乙○○以電話向其通報，致丙○○當日未遭警逮捕
    。
五、案經臺北市政府警察局士林分局移送臺灣板橋地方法院檢察
    署檢察官偵查起訴。
    理  由
壹、有罪部分：
一、訊據被告丙○○矢口否認有何意圖販賣而持有第一級毒品、
    轉讓第一級毒品、第二級毒品等犯行，辯稱：伊只有施用毒
    品，並未販賣毒品，而查扣之毒品、器具均是供伊施用毒品
    所用，且伊係與乙○○合資向「老劉」購買安非他命，伊從
    未提供海洛因予甲○○施用，並無轉讓毒品犯行云云。辯護
    人則為被告辯護略稱：本件被告查獲時並沒有查扣一般販賣
    毒品所需之電子磅秤、分裝袋、帳冊、現金等物，且扣案毒
    品都是在被告家中搜獲，並非被告隨身攜帶，無積極證據證
    明被告販賣毒品，至被告被訴轉讓毒品予甲○○施用部分，
    因被告與甲○○係同居關係，其2 人應係共同施用毒品，而
    非構成毒品危害防制條例所規定之轉讓毒品犯行云云。惟查
    ：
（一）證據能力部分：
      按被告以外之人於審判外之陳述，雖不符前四條之規定，
      而經當事人於審判程序同意作為證據，法院審酌該言詞陳
      述或書面陳述作成時之情況，認為適當者，亦得為證據。
      當事人或辯護人於法院調查證據時，知有第159條第1項不
      得為證據之情形，而未於言詞辯論終結前聲明異議者，視
      為有前項之同意。刑事訴訟法第159條之5定有明文。本案
      被告及辯護人於準備程序中對於檢察官所提各項證據方法
      之證據能力表示並無意見，且本案言詞辯論終結前，被告
      及辯護人均未爭執被告以外之人（如證人甲○○、乙○○
      、陳國堅等人）於審判外（即分別於警詢、偵查中檢察事
      務官及檢察官訊問時）之言詞陳述或書面陳述（如後述之
      尿液委驗單、煙毒尿液檢驗報告、扣押品目錄表、鑑定通
      知書等書證），無證據能力，揆諸上開規定，應視為被告
      已同意上開各該證據得作為證據，而本院審酌上開各該證
      據均非非法取得之證據，並無證據力明顯過低之情形，復
      經本院於審判期日就上開證據依法進行調查、辯論，依法
      自有證據能力。
（二）關於意圖販賣而持有第一級毒品海洛因部分：
   1、上揭被告意圖販賣而持有第一級毒品海洛因之犯罪事實，
      業經警方於上開查獲時地，扣得被告所有而藏放在上址廁
      所馬桶水箱內尚未磨成粉狀之白色顆粒3 大包（內有2大
      包及小包約十數包），而上開白粉，連同在上址床頭櫃扣
      得之白色粉末2 包，合計共21包，經送法務部調查局鑑驗
      結果，確為第一級毒品海洛因（扣案毛重合計110 公克、
      淨重合計102.49公克；驗餘淨重合計102.43公克，純度百
      分之21.95 ，純質淨重22.48 公克）無誤，此有該局編號
      92 年4月24日調科壹第000000000 號鑑定通知書1 紙附卷
      可憑，且被告於偵審中供承上開扣案之海洛因係其所有之
      物，與證人即警方查獲時在場之甲○○、乙○○於偵審中
      供證情節大致相符，是前揭尚未磨成粉狀之白色顆粒確係
      第一級毒品海洛因，且係被告所有並藏置在上開地點無訛
      。
   2、又上揭藏置在馬桶水箱內之顆粒狀海洛因數量合計逾100
      公克（92年度核退卷內第23頁扣押品目錄表記載淨重100.
      71公克），僅以一般吸用海洛因者而言，如每日達0.2 公
      克即屬危險用量推算，可供被告施用海洛因達500日，衡
      情顯超逾個人短期之施用量。另該扣案顆粒狀海洛因果係
      供被告自己吸食所用，何須以塑膠袋分裝成十數包；且何
      以被告獨自將此部分海洛因藏置在上址租屋處馬桶水箱內
      。再者，該部分海洛因經警方查扣時之狀態是從海洛因磚
      敲下來，尚未磨成粉狀等情，已據證人即查獲本案之警員
      陳國堅於偵查中證述屬實（見93年度偵字第7247號卷第58
      頁），而被告於偵查中亦供承：上開扣案海洛因之型態是
      一塊一塊的，也有粉狀等情（見上開偵卷第125 頁），並
      有偵查卷附扣押物品目錄表之記載及現場照片可稽（見上
      開偵卷第23、42、43頁），足認該扣案毒品顯非立即可持
      以施用之狀態。又證人即查獲時被告同居女友甲○○於偵
      查中檢察事務官訊問時明確供述：「丙○○沒有用海洛因
      ，我知道他只用安非他命」等語（見上開偵查卷第137 頁
      ）；且本案為警查獲時，被告未在現場，因在場之乙○○
      以電話通報，致被告未遭警逮捕，亦據證人乙○○供證在
      卷；嗣被告於92年3 月4 日下午3 時許，在臺北市○○○
      路○ 段1 號13樓之23室，因持有第一級毒品海洛因1 大包
      （內有12小包、3 中包）為警查獲後，於同日晚間11時許
      ，經警採尿送驗，檢驗結果僅安非他命類呈陽性反應，而
      海洛因部分經以薄層層析法（TLC）檢 測結果呈陰性反應
      ，有尿液委驗單、臺北市立療養院煙毒尿液檢驗報告影本
      各1 件附卷可稽（見上開偵查卷第141 、142 頁），是以
      倘若被告所辯其1 日至少施用10數次、約1 錢重的海洛因
      ，且每日均有施用大量海洛因等節屬實，何以其另案於92
      年3 月4 日為警查獲時，所採集尿液檢測結果卻呈海洛因
      代謝物陰性反應，又何以與被告關係甚密之同居女友甲○○竟明確供述被告未施用海洛因，在在顯示被告上開所辯
      其本案查獲時每日均有施用大量海洛因云云，顯與客觀事
      實不符，並與常情相違，洵非足採。至證人甲○○於本院
      審理中固改稱：伊於偵查中供稱「丙○○沒有施用海洛因
      ，只有用安非他命」的意思，是指被告沒有用針筒施打，
      只有用香煙吸食等語，然與證人甲○○於偵查中檢察事務
      官訊問時所供之情節明顯不符外，且就所述施用方法，亦
      與被告審理中所供伊是用針筒注射與香煙吸食方式施用海
      洛因，伊都事先把海洛因摻在注射之針筒，再加水稀釋後
      注射等情不合，足見證人甲○○審理中上開部分證述之情
      節，顯係迴護被告之詞，不足採信。另辯護人以被告曾經
      臺灣士林地方法院以91年度毒聲字第1102號裁定令入勒戒
      處所觀察、勒戒，而主張被告平日有施用海洛因之習性一
      節，惟觀諸卷附臺灣高等法院被告全國前案紀錄表所示，
      被告就上開裁定事後猶否認施用第一級毒品海洛因、第二
      級毒品安非他命，而不服上開裁定向臺灣高等法院提起抗
      告，嗣被告於本案偵審中又改稱每日均有施用大量海洛因
      之習性，足見被告所供前後不一，其所辯查獲前每日均大
      量施用海洛因一節之真實性顯非無疑；況且上開裁定審認
      施用毒品之事實，係針對被告於91年間施用毒品海洛因及
      安非他命之犯行，此與本案查獲時92年2 月26日，已間隔
      數月之久，亦難據以推認被告於本案查獲時有每日大量施
      用海洛因之情，自難為被告有利之認定。
   3、另參核被告於偵查中供承：伊與甲○○同居，所以伊會給
      甲○○海洛因施用等語（見上開偵卷第27頁），而證人甲○○於偵審中供證：其施用的海洛因是已經分裝成小包、
      粉狀的，就是那1 小包而已（係指警方在房間床頭櫃扣到
      之白粉2 包）；伊有向被告拿海洛因施用等語（見上開偵
      字卷第37、137 、138 頁及本院審判筆錄）等情，顯見警
      方在上址房間床頭櫃扣得之白色粉狀海洛因，應係被告持
      有供甲○○施用之第一級毒品；此外並無其他積極證據足
      以證明被告販入扣案全部海洛因時，即係要販賣之用，自
      難認被告所為係犯販賣海洛因之罪，惟觀之證人甲○○於
      警詢時供述：伊知道被告有吸毒及販賣毒品的行為，且被
      告有經常在家，除外出販毒及賭博外，被告才有外出等語
      （見92年度核退字第8949號卷第29頁）；其於偵查中檢察
      事務官訊問時供述：「（丙○○毒品怎麼賣的？）我知道
      他的毒品很多，但我不知道他怎麼賣，我們交往沒有很久
      ，所以他沒讓我知道」、「（為何警訊時說他賣毒品時你
      在場？）他講電話時我有聽到，我隱約有聽出來，但我沒
      有目睹過」、「（丙○○買毒品的錢何來？）我認識他的
      時候，他就很有錢，且他每天賭博，可能有贏錢」、「（
      丙○○父母在做什麼？）他沒有母親，父親在家沒做事，
      幫他帶小孩，他太太也在家沒事，他們家的經濟是由丙○○維持的」等語（見上開偵查卷第37頁），可知被告與證
      人甲○○同居期間確曾與人洽談毒品交易事宜。參合在上
      址馬桶水箱內查扣之海洛因重量逾100 公克，顯然超逾一
      般人短期之施用量，且該海洛因共分裝成將近20包，被告
      並藏置在馬桶水箱內，無法立即持以施用等情，況且證人
      甲○○偵查中供述被告平日會給伊生活費，其父親平日在
      家沒有做事，幫被告帶小孩，被告太太也沒做事，家中經
      濟是由被告維持等語（見上開偵卷第36、37頁），而被告
      於警詢時亦供述其職業是搬運工等語（見上開核退卷第8
      頁），況且被告於審理中猶供稱向其父親借500,000 元，
      並據以提出上海商業銀行活期儲蓄存款紀錄表為證，可知
      被告並非經濟情況富裕之人，其平日需擔負被告全家及女
      友甲○○之生活開銷，若非將本求利，豈有能力一次購入
      價值不菲之第一級毒品海洛因，再參酌被告曾以電話與人
      洽談毒品交易事宜，俱徵被告購入海洛因後，除少部分即
      警方在房間床頭櫃扣得粉狀海洛因部分係供甲○○或被告
      自行施用外，應認被告販入後另就馬桶水箱內扣得之顆粒
      狀海洛因有意圖販賣而持有之情形。至辯護人為被告辯護
      稱本件未扣到電子磅秤、分裝袋、帳冊、現金等物，且毒
      品並非被告隨身攜帶時遭查扣，認被告係單純持有海洛因
      云云，然毒品危害防制條例規定之意圖販賣而持有毒品罪
      ，僅須究其持有之毒品，具有販賣之意圖，即足構成，至
      上開電子磅秤等物是否被查獲或毒品是否隨身攜帶時遭查
      獲，均非所問，是上開所辯並非足採。綜上，被告所辯核
      屬飾卸之詞，不足採信，事證明確，被告意圖販賣而持有
      海洛因之犯行，堪以認定。
（三）關於原價轉讓第二級毒品安非他命予乙○○部分：
   1、上揭被告原價無償轉讓第二級毒品安非他命予乙○○之犯
      罪事實，業據證人乙○○於警詢時供述：伊的安非他命是
      向一位外號叫兩齒的人購買，該名男子是伊的室友，伊要
      安非他命時就直接找兩齒的男子買，不然就打兩齒的電話
      （0000000000、0000000000）與其聯絡；該男子係以一克
      1,500 元賣給伊，是由朋友外號阿華所介紹認識；伊購買
      約6 、7 次左右，而警方所提供丙○○﹝外號兩齒﹞的照
      片，就是賣安非他命給伊的人等語（見上開核退卷第34頁
      背面、35頁）。又乙○○於92年2 月26日檢察官訊問時供
      稱：「（安非他命何來？）向「二齒」買的‧‧，我有向
      他（指被告）買安（非）他（命）過」、「（安非他命向
      賴買？）對，買過6 次，在此地（三重市○○○街71巷91
      號2 樓買，今早買的，1 月時至被抓到前1 個禮拜至2 月
      19 日 ，共6 次，1 次買1,500 元，1 小包」等語（見上
      開偵卷第108 、109 頁）。乙○○於偵查中檢察事務官訊
      問時則供稱：「（安毒向何人買？）委託我朋友阿華買的
      。後來「二齒」（即丙○○）搬來我隔壁住，阿華跟我說
      以後就叫「二齒」幫我買」、「（共拜託「二齒」買過幾
      次？）4 、5 次。1 次1,500 元。我可以施用一個禮拜，
      他住進來約1 個多月就被搜索了，我就進去勒戒了」、「
      （賣你安毒的人，有無當面交付你毒品？）沒有。有1 個
      高高瘦瘦的男子長來找「二齒」，不曉得是不是他賣毒品
      給「二齒」的」、「（為何警訊稱向「二齒」買安毒的？
      ）因為阿華叫我直接向「二齒」拿毒品，我就將錢交給「
      二齒」，他過一段時間後就會將毒品拿給我，我並沒有看
      過他賣毒品給人，但搜索時他的女朋友說，那些毒品都是
      「二齒」的，所以我以為他賣毒品，在警局才會這麼說。
      至於他拿毒品給我，其中有沒有賺錢我不知道，但我託「
      二齒」拿的毒品比阿華拿的量較多」、「（如何知道比較
      多？）憑感覺，施用時倒的感覺比較多」等語（見上開偵
      查卷第47、48頁）。另乙○○於本院審理中到庭結證稱：
      伊原本都是拜託阿華去買安非他命，因阿華住得比較遠，
      阿華說可以拜託二齒幫伊拿安非他命，伊就請二齒幫伊買
      安非他命；伊都是拿1,500 元，買回來時都是裝在一包塑
      膠袋裡；伊感覺二齒拿毒品時，比向「阿華」拿時量多，
      就從二齒開始住在五華街開始，伊就變成是請二齒幫伊拿
      安非他命，前後約5 、6 次，都是伊拿錢給二齒，其拿回
      來後，就會向伊敲門，有時早上拿錢給二齒，晚上或是下
      午才會拿到安非他命，從來沒有一拿錢給二齒，馬上拿到
      安非他命，伊都是固定拿1,500 元給二齒；伊請二齒幫忙
      買，有時事先給錢，有時電話聯絡，並等二齒拿安非他命
      回來再給錢；伊與被告住在同一層，被告都是打電話給伊
      ，伊再去他住的房間拿安非他命；伊是被告搬進去上開租
      屋處沒多久時，應是92年1 月初左右，開始請丙○○幫伊
      拿安非他命，最後一次大約是在查獲前一個禮拜左右等語
      詳確。
   2、查證人乙○○雖對於究係向被告購買或請被告幫忙向他人
      購買安非他命之情形所供前後不符，但對於伊每次交付購
      買安非他命之款項1,500 元予被告，而由被告交付安非他
      命予伊施用之事實，則前後供述均屬一致。參諸證人乙○○於偵查中檢察事務官訊問時供證：本案為警搜索查獲後
      ，伊就進去勒戒處所接受觀察、勒戒等語（見上開偵卷第
      88頁），且被告與乙○○於本案查獲時為同一層樓之室友
      關係，其二人間並無任何恩怨、糾紛，此為被告所是認，
      衡情證人乙○○應無設詞誣陷被告之理；況且被告於偵審
      中亦供承：伊有幫證人乙○○買過安非他命等語，顯見證
      人乙○○供證被告交付安非他命供伊施用一節，應可採信
      。而被告有收取證人乙○○交付之款項一節，亦為被告所
      不否認，俱徵被告於92年1 月初起至在查獲前即92年2 月
      26日前約一星期止，在被告上開租屋處，有收取證人乙○○所付款項，並交付安非他命予證人乙○○的事實，足堪
      採信。又被告交付安非他命之次數為何，證人乙○○於先
      於警詢時供證6 、7 次，嗣於偵查中檢察官訊問時則供稱
      6 次，其於檢察事務官訊問時又稱4 、5 次，至本院審理
      中始明確證述5 、6 次，綜合證人乙○○上開前後供證情
      節，及依罪疑為輕原則，應認被告交付安非他命予乙○○
      之次數為6 次較為可採。至於乙○○於警詢時供稱係向被
      告購買安非他命云云，但其於偵查中檢察事務官訊問時供
      述：賣伊安非他命的人，沒有當面交付毒品給伊，而有1
      個高高瘦瘦的男子來找二齒，不曉得是不是此人賣毒品給
      二齒；伊將錢交給二齒，二齒過一段時間就會將毒品拿給
      伊，伊沒有看過被告賣毒品給人，但搜索時他女友甲○○
      說，那些毒品都是「二齒」的，所以伊以為被告賣毒品，
      在警局才會這麼說，至於被告拿毒品給伊，有無賺錢伊不
      知道，但伊託二齒拿的毒品比阿華拿的量較多等語，俱如
      前述，參合被告前開供述情節，且本院經查亦無被告上開
      交付安非他命予乙○○之行為有何獲利之情形，尚難遽認
      被告有營利之行為及意圖，是本院認定被告尚非直接販賣
      安非他命予乙○○，而認證人乙○○於偵查及本院審理中
      之供證情節，較為可採。又被告與乙○○僅係賃租同樓層
      之室友關係，乙○○與真正提供安非他命之男子間互不相
      識，否則乙○○自可直接向該名男子購買或請求提供安非
      他命供其施用，殊無透過被告向該名上手調取安非他命之
      理，由上可知，被告收取乙○○之款項後，其係以自己名
      義先向不詳姓名之成年人購入安非他命後，再通知證人乙○○前來拿取，足認該安非他命於購入之初係歸被告所持
      有之情形，從而被告嗣後將該安非他命交付予證人乙○○
      ，其所為應係構成轉讓安非他命之行為無訛。
   3、再者，證人乙○○在上開時地被查獲時確有在其租屋處之
      黑色外套口袋內查扣玻璃球吸食器1 組、含安非他命殘渣
      （微量無法秤重）之袋子2 只；且警方並在被告上開租屋
      處房間化妝台抽屜內扣得結晶顆粒1 包，經送請國防部憲
      兵司令部刑事鑑識中心鑑定結果，確有第二級毒品甲基安
      非他命成分（原淨重0.9219公克、取樣0.0658公克﹝已鑑
      析用罄﹞，餘淨重0.8561公克），有該中心93年5 月25日
      （93）宇鑑字第06765 號鑑驗通知書影本在卷可按。至被
      告辯稱係兩人合資購買，且安非他命是老劉直接交給乙○○云云，然與證人乙○○明確證述：伊沒有看過賣安非他
      命的人，伊是將錢交給被告後，過一段時間被告就會將毒
      品拿給伊等情不符，是被告與乙○○僅係租屋同樓層之室
      友，乙○○又不認識且未見過提供安非他命來源之人，而
      其上開時間所施用之安非他命均是被告所親手交付，俱徵
      被告上開所辯與事實不合，顯不足採信。事證明確，被告
      轉讓安非他命予乙○○之犯行堪予認定。
（四）關於轉讓第一級毒品海洛因予甲○○部分：
   1、上揭被告無償提供第一級毒品海洛因予甲○○施用之犯罪
      事實，業據證人甲○○於警詢時供述：伊之前施用的海洛
      因不是自己購買，都是同居男友丙○○給伊的，丙○○每
      次給伊注射1 次海洛因的量等語（見核退卷第31頁）。證
      人甲○○於偵查中檢察事務官訊問時亦供證：被告將毒品
      放在家中，伊會拿來使用，被告應該知道伊有拿去用；被
      告上廁所時，伊就用注射針筒施打海洛因，被告也知道伊
      在用他的海洛因，因為東西（指海洛因）少，所以被告知
      道這事，且伊施用被告的海洛因，會跟被告說，被告沒有
      不同意，因為被告知道伊在施打毒品等語（見93年偵字第
      7247號卷第36、37、65、13 7頁）。又證人甲○○於審理
      中具結後證述：伊與被告同居期間，只跟被告拿海洛因，
      被告不會給伊施用第二級毒品，且伊每天都會施用海洛因
      ，而1 天都會施用很多次；伊向被告拿毒品的情形，是被
      告在用時，伊就向被告拿來用；伊是在藥癮很難過時，才
      會向被告拿些毒品止癮；伊與丙○○同居期間，向丙○○
      拿過毒品實際次數有超過10次；伊向丙○○拿海洛因，並
      沒有給錢，因伊2 人同居在一起，幹嘛給錢；伊是用針筒
      注射海洛因；被告並沒有親手把安非他命交給伊過，被告
      只有曾經親手交海洛因給伊施用；被告是看伊很難過時，
      才會拿海洛因給伊用，所以伊說丙○○給伊毒品的情形，
      就是伊與被告一起施用時，被告給伊的，再來就是被告睡
      覺時，伊拿來施用；被告是於92年1 月下旬開始給伊施用
      海洛因，直到92年3 月間被告入監之前，都有提供海洛因
      給伊；伊知道被告平常會把用剩下海洛因放在梳妝台抽屜
      裡，所以伊知道那裡有海洛因；被告會跟伊說，海洛因在
      抽屜，叫伊自己去拿，伊有時會倒一些海洛因出來裝在袋
      子裡，有時將海洛因倒在針筒裡施打；除了被告當面同意
      交給伊海洛因施用外，被告知道伊有拿被告的海洛因來施
      用，因為海洛因的數量會減少，被告會知道，而且伊也會
      跟被告說；被告沒有表示不准伊去拿海洛因用，或說要向
      伊收錢，但是被告會罵人，因為被告不喜歡伊用毒品，事
      後被告也沒有跟伊說不准碰其所有的東西；被告前後給伊
      毒品的次數一定有超過10次；被告給伊毒品的地點都是在
      三重市○○街的住處，沒有在其他地方等語詳確。
   2、觀諸上開供證情節，可知證人甲○○已明確證述：被告與
      其同居期間，曾免費無償提供第一級毒品海洛因給其施用
      ，次數逾10次，且參諸證人甲○○於92年2 月26日12時30
      分許，在臺北縣三重市○○街71巷91號2 樓為警查獲時，
      經警對其採尿送驗，臺北市立療養院煙毒尿液檢驗報告認
      其尿液呈海洛因代謝物嗎啡陽性反應等情，業據證人甲○○供承在卷，並經臺灣士林地方法院92年度訴字第418 號
      判決審認無訛，有該判決書電腦列印紙1 件附卷可稽；另
      證人甲○○供承：其施用的海洛因是已經分裝成小包、粉
      狀的，就是那1 小包而已（係指警方在房間床頭櫃扣到之
      白粉2 包）等語（見上開偵字卷第37、137 、138 頁），
      而上開白粉2 包，連同其他未磨成粉狀之白色顆粒3 大包
      ，共計21包，經送法務部調查局鑑驗結果，確為第一級毒
      品海洛因（扣案毛重合計110 公克、淨重合計102.49公克
      ；驗餘淨重合計102.43公克，純度百分之21.95 ，純質淨
      重22.48 公克）無誤，俱如前述，顯見該扣案白色粉狀之
      海洛因係被告持有供甲○○施用之第一級毒品無訛。此外
      ，並有甲○○施用海洛因時所使用過之注射針筒1 支、鏟
      管2 支、內含不明殘留液之注射針筒8 支及未使用之注射
      針筒12支等物扣案可資佐證。顯見證人甲○○供證被告交
      付海洛因供伊施用一節，應堪以採信。再參合證人甲○○
      於審理中證述：其自91年11月間起至查獲時止，與被告為
      同居男女朋友，同居期間房租費用由被告支付，被告偶爾
      也會給伊生活費，且被告不喜歡伊施用毒品，並在戒毒時
      有照顧過伊等情，俱徵被告與甲○○2 人關係甚密，是以
      證人甲○○上開供證情節，堪信屬實。而本院因查無被告
      上開提供海洛因予甲○○之行為有何獲利之情形，是以尚
      難認被告有營利之意圖與行為，然被告確於上開時地十數
      次免費無償提供海洛因予同居女友甲○○施用，其此部分
      所為應係構成轉讓海洛因之犯行無訛。被告否認有轉讓海
      洛因與甲○○之事實，辯稱係兩人共同施用，或甲○○趁
      其不知情況下自行拿取海洛因施用云云，與上開事實不符
      ，顯不實在，均不足採。事證明確，被告轉讓海洛因予甲○○之犯行亦堪認定。
二、查海洛因、安非他命分屬毒品危害防制條例第2 條第1 項第
    1 款、第2 款所列之第一級毒品、第二級毒品，而被告行為
    後，毒品危害防制條例已於92年6 月6 日經立法院修正通過
    ，於同年7 月9 日經總統令公布修正全文，並於93年1 月9
    日施行生效，而該條例第5條之意圖販賣而持有毒品罪並未
    修正，法定刑亦均相同，自應適用裁判時之法律。又同條例
    第8 條第1 項之轉讓第一級毒品罪及同條第2 項之轉讓第二
    級毒品罪，新舊法之法定刑度雖然相同，惟修正後毒品危害
    防制條例第8 條第6 項規定：「轉讓毒品達一定數量者，加
    重其刑至2 分之1 ，其標準由行政院定之。」而行政院根據
    前開授權，於93年1 月7 日公布「轉讓持有毒品加重其刑之
    數量標準」法規命令，新舊法比較結果，修正前之毒品危害
    防制條例並無加重其刑之規定，係對被告較為有利之法律，
    應依刑法第2 條第1 項但書之規定，適用修正前之同條例第
    8 條第1 項及同條第2 項之規定論處。核被告意圖販賣而持
    有海洛因之所為，係犯修正後毒品危害防制條例第5 條第1
    項之意圖販賣而持有第一級毒品罪；另被告將安非他命轉讓
    予乙○○之所為，係犯修正前同條例第8 條第2 項之轉讓第
    二級毒品罪；被告將海洛因轉讓予甲○○之所為，係犯修正
    前同條例第8 條第1 項之轉讓第一級毒品罪。就被告轉讓安
    非他命予乙○○部分，公訴意旨雖指被告係犯毒品危害防制
    條例第4 條第2 項之販賣第二級毒品罪，惟被告係轉讓安非
    他命予乙○○之情形，俱如前述，且無積極證據足認係被告
    販賣安非他命予乙○○，或有何因而獲利之事實及意圖，已
    如前述，尚難論以販賣安非他命罪責，惟起訴事實相同，爰
    依法變更起訴法條。又被告持有毒品安非他命、海洛因（指
    在查獲地點房間床頭櫃查扣之粉狀海洛因部分）之低度行為
    ，分別為其轉讓之高度行為所吸收，均不另論罪。被告先後
    多次轉讓安非他命予乙○○，及轉讓海洛因予甲○○之犯行
    ，各係時間緊接，犯罪構成要件相同，顯各係基於概括之犯
    意而為，均應依連續犯之規定各論以一罪，並依法加重其刑
    。被告所犯上開意圖販賣而持有第一級毒品、轉讓第一級毒
    品、第二級毒品等罪，犯意各別，行為互殊，法條基本構成
    要件不同，應分論併罰。爰審酌被告犯罪動機、手段、目的
    、有多次毒品犯罪科刑紀錄，其明知施用毒品海洛因、安非
    他命將嚴重戕害身心健康，對國人所生危害甚大，並危害社
    會秩序，竟於假釋期間再犯本案，犯罪後猶否認犯行，殊無
    悔意等一切情狀，分別就意圖販賣而持有第一級毒品罪、轉
    讓第一級毒品罪、轉讓第二級毒品等罪，分別量處如主文所
    示之刑，並定其應執行之刑。
三、扣案海洛因共計21包（扣案毛重合計110 公克、淨重合計10
    2.49公克；驗餘淨重合計102.43公克，純度百分之21.95 ，
    純質淨重22.48公克），係查獲之第一級毒品，俱如前述，
    而上開海洛因送請法務部調查局鑑驗時，並未予以編號區分
    何者係在查獲房間床頭櫃或廁所馬桶水箱內所扣得，此觀之
    前揭鑑定通知書關於檢驗結果之記載甚明，則就上開海洛因
    已無法辨別何者係在房間床頭櫃或馬桶水箱內所查獲之物，
    是就扣案全部之海洛因應分別依修正後毒品危害防制條例第
    18條第1 項前段（意圖販賣而持有第一級毒品部分）、修正
    後同條例第18條第1 項前段（轉讓第一級毒品部分）等規定
    沒收銷燬之，並分別在被告所犯意圖販賣而持有第一級毒品
    、轉讓第一級毒品等罪名主文項下分別宣告沒收銷燬之；而
    前開扣案海洛因之外包裝，既係用以包裹毒品，防其裸露、
    潮濕，便於攜帶交易，亦屬被告所為意圖販賣而持有第一級
    毒品之犯罪所用之物，應併分別依修正後、修正前同條例第
    19條第1 項規定在被告所犯意圖販賣而持有第一級毒品、轉
    讓第一級毒品等罪名主文項下宣告沒收之。又扣案之白色結
    晶顆粒1 包有第二級毒品甲基安非他命成分（驗餘淨重0.8
    561 公克），係被告所有之物，業據被告供承在卷，且屬查
    獲第二級毒品，而檢察官亦於起訴書中表明請求法院依法宣
    告收銷燬之等語，爰依修正前毒品危害防制條例第18條第1
    項前段之規定沒收銷燬之；至於該毒品之包裝袋部分，非屬
    第二級毒品，且無證據足以證明係供被告轉讓第二級毒品犯
    罪所用之物，爰不予宣告沒收，併予敘明。又在上址B 室內
    扣案含微量第二級毒品安非他命殘渣之袋子2 只，因第二級
    毒品安非他命與該殘渣袋無法析離，且係本案查獲之毒品，
    均應依修正前毒品危害防制條例第18條第1 項前段規定宣告
    沒收銷燬之。上開第一級毒品、第二級毒品取樣檢驗部分業
    已用罄，爰不另為沒收銷燬之諭知。另被告以安非他命每包
    1500元之原價，轉讓予證人乙○○共6 次，則其轉讓第二級
    毒品犯罪所得財物共計9,000 元，應依修正前毒品危害防制
    條例第19條第1 項規定，於被告轉讓第二級毒品主文項下宣
    告沒收之，並依前開規定諭知如全部或一部不能沒收時，以
    其財產抵償。至於在上址A 室房間內扣得之鏟管2 支、吸食
    器1 組、內有不明殘留液之注射針筒8 支、使用過注射針筒
    1 支及未使過注射針筒12支，及在B 室內扣得玻璃球吸食器
    1 組等物，並無證據足以證明上開扣案物係被告為意圖販賣
    而持有第一級毒品、轉讓第一級毒品、轉讓第二級毒品等犯
    行時，專供其犯罪所用或所得之物，爰不予宣告沒收，附此
    敘明。
貳、無罪部分：
一、公訴意旨另以：被告丙○○於其與甲○○同居期間，曾無償
    提供安非他命予甲○○施用，並於92年2 月26日上午8 時10
    分許，經臺北市政府警察局士林分局員警持搜索票至臺北縣
    三重市○○街71巷91號2 樓查獲，扣得丙○○放置在該處之
    第二級毒品安非他命（扣案淨重1.0 公克）。因認被告亦涉
    犯毒品危害防制條例第8 條第2 項轉讓第二級毒品罪嫌。公
    訴人以被告坦承無償提供安非他命予甲○○施用，及證人甲○○偵查中證述被告無償提供安非他命予伊施用等項，為其
    主要之論據。訊據被告丙○○堅決否認轉讓毒品安非他命予
    甲○○施用，辯稱：伊沒有提供安非他命予甲○○施用，是
    甲○○趁伊不知時自行拿取安非他命施用等語。
二、按犯罪事實應依證據認定之，無證據不得認定其犯罪事實；
    又不能證明被告犯罪者，應諭知無罪之判決，刑事訴訟法第
    154 條第2 項、第301 條第1 項，分別定有明文。又「被告
    之自白，雖為證據之一種，但必與事實相符者為限，若其自
    白顯有疑義，而審理事實之法院，就其職權調查之所得，仍
    未能證明其自白確與事實相符者，自不得據為認定犯罪事實
    唯一之基礎。」最高法院18年上字第1087號著有判例。是刑
    事訴訟法第156 條第2 項明定：「被告之自白，不得作為有
    罪判決之唯一證據，仍應調查其他必要之證據，以察其是否
    與事實相符。」
三、經查，被告於偵查中固供承伊與甲○○同居所以會給甲○○
    安非他命等情，惟其於本院審理中則否認有拿安非他命予甲○○施用，並供述：伊偵查中所述其2 人同居，所以伊會給
    安非他命予甲○○一節，係因發現毒品減少，應該就是甲○○拿去施用等語，是被告是否主動免費提供安非他命予甲○○施用之供述情節前後不一；且證人甲○○於審理中明確證
    述：被告不會給伊施用第二級毒品安非他命，伊是趁被告睡
    覺時偷偷將安非他命拿來施用，被告並沒有親手把安非他命
    交給伊，伊施用後有跟被告說，被告很生氣，叫伊不要再施
    用安非他命，因伊施用安非他命後就會一點精神分裂，當被
    告知道伊拿取安非他命施用後，伊在抽屜裡就沒有再看到安
    非他命了等語，與被告上開所辯情節大致相符，則被告於偵
    查中所為會給甲○○安非他命之自白的真實性，自有疑義。
    再者，證人甲○○於偵審中就被告所犯較重罪刑之轉讓第一
    級毒品部分，既已明確證述被告有提供海洛因供其施用等情
    ，已如前述，衡情證人甲○○就被告涉犯轉讓第二級毒品部
    分應無袒護被告之必要，綜上各情，堪認被告所辯證人甲○○在被告不知情之情況下自行拿取被告所有之安非他命施用
    一節，顯非虛妄。此外，即無其他積極證據足以證明被告有
    此部分轉讓第二級毒品犯行，不能證明被告犯罪，爰依前開
    法條規定，就此部分被訴犯行（起訴書所犯法條漏未記載，
    惟犯罪事實欄業已記載，並經公訴檢察官當庭補正此部分起
    訴法條，附此敘明），應諭知被告無罪之判決。
據上論斷，應依刑事訴訟法第299 條第1 項前段、第300 條、第
301 條第1 項，修正後毒品危害防制條例第5 條第1 項、第18條
第1 項前段、第19條第1 項、修正前毒品危害防制條例第8 條第
1 項、第2 項、第18第1 項前段、第19條第1 項，刑法第11條前
段、第2 條第1 項、第56條、第51條第5 款，判決如主文。
本案經檢察官張云綺到庭執行職務。
中　　華　　民　　國　　94　　年　　3 　　月　　17　　日
                  刑事第十八庭  審判長法　官 連育群
                                      法  官 曾淑娟
                                      法  官 楊志雄
以上正本證明與原本無異
如不服本判決應於送達後10日內向本院提出上訴狀
                                      書記官　胡勤義
中　　華　　民　　國　　94　　年　　3 　　月　　17　　日
附錄本案論罪科刑法條全文：
修正後毒品危害防制條例第5條
意圖販賣而持有第一級毒品者，處無期徒刑或十年以上有期徒刑
，得併科新臺幣七百萬元以下罰金。
意圖販賣而持有第二級毒品者，處五年以上有期徒刑，得併科新
臺幣五百萬元以下罰金。
意圖販賣而持有第三級毒品者，處三年以上十年以下有期徒刑，
得併科新臺幣三百萬元以下罰金。
意圖販賣而持有第四級毒品或專供製造、施用毒品之器具者，處
一年以上七年以下有期徒刑，得併科新臺幣一百萬元以下罰金。
修正前毒品危害防制條例第8條
轉讓第一級毒品者，處一年以上七年以下有期徒刑，得併科新臺
幣一百萬元以下罰金。
轉讓第二級毒品者，處六月以上五年以下有期徒刑，得併科新臺
幣七十萬元以下罰金。
轉讓第三級毒品者，處三年以下有期徒刑，得併科新臺幣三十萬
元以下罰金。
前三項之未遂犯罰之。
